【裁判字號】    89,訴,1058
【裁判日期】    891108
【裁判案由】    損害賠償
【裁判全文】
臺灣桃園地方法院民事裁定  八十九年訴字第一○五八號
    原      告  太平洋證券股份有限公司
    法定代理人  秦必韜
    訴訟代理人  謝鵬翔
    送達代收人  黃經基
    被      告  甲○○
右當事人間請求損害賠償事件，本院裁定如左：
    主      文
原告之訴及假執行之聲請均駁回。
訴訟費用由原告負擔。
    理      由
一、本件原告起訴主張被告委託原告買賣上市股票，並簽立「委託買賣證券受託契約
    」，旋即於民國八十九年五月三十日委託原告買進「聯華食品」股票合計一百零
    七萬五千股，交割代價為新台幣（下同）三千九百四十九萬七千二百六十三萬元
    。逮至交割期限屆至，被告並未依約辦理交割手續，原告因被告違約交割，就其
    價差及相關費用所造成之損失為四百八十三萬六千二百零三元，為此依「台灣證
    券交易所股份有限公司證券經紀商受託契約準則」第十九條第一、三項及委託買
    賣證券受託契約第八條規定提起本訴。被告則以依委託買賣證券受託契約第九條
    約定，兩造因契約所生之爭議，應依證券交易法關於仲裁之規定辦理。詎原告未
    依協議提付仲裁，逕自提起本訴，於法不合，應駁回原告之訴等語置辯。
二、按依本法所為有價證券交易所生之爭議，當事人得約定進行仲裁。前項仲裁，除
    本法規定外，依商務仲裁條例之規定。又按爭議當事人之一造違反前條規定，另
    行提起訴訟時，他造得據以請求法院駁回其訴，證券交易法第一百六十六條第一
    項前段、第二項、第一百六十七條分別定有明文。經查原告主張「委託買賣證券
    受託契約」係被告為告委託原告買賣上市股票經兩造所簽立乙節，為被告所不爭
    執，堪認原告此部分之主張為真實。又依上開「委託買賣證券受託契約」第九條
    約定「委託人（即被告）與貴證券經紀商（即原告）因本契約所生之爭議，應依
    證券交易法關於仲裁之規定辦理。本契約並作為商務仲裁契約。」顯見兩造間曾
    就因證券交易所生之爭議，達成應先提付仲裁之約定。至於原告抗辯（一）依證
    券交易法第一百六十六條第一項規定及兩造契約第九條約定，證券商與客戶間發
    生違約情事，應屬任意仲裁，即訴訟可與仲裁併陳，非強制仲裁，原告逕行起訴
    並無不妥。（二）依仲裁法第四條規定「仲裁協議，如一方不遵守，另行提起訴
    訟時，法院應依他方聲請裁定停止訴訟程序，並命原告於一定期間內提付仲裁．
    ．．」，故縱認原告違反仲裁約定，其效果僅止於停止訴訟等語。惟查依證券交
    易法第一百六十六條第一項之條文意旨「依本法所為有價證券交易所生之爭議，
    當事人得約定進行仲裁。但證券商與證券交易所或證券商相互間，不論當事人有
    無訂立仲裁契約，均應進行仲裁」而觀，因證券交易爭議約定仲裁之態樣固可分
    為約定（任意）仲裁及強制仲裁。然再依證券交易法第一百六十七規定「爭議當
    事人之一造違反前條規定，另行提起訴訟時，他造得據以請求法院駁回其訴」，
    故證券交易法第一百六十七規定並未區分爭議當事人之一造違反的係約定仲裁或
    強制仲裁，只要一方有違反仲裁約定而逕行起訴之情事，他方即得主張妨訴抗辯
    。從而原告抗辯兩造約定者係任意仲裁云云，即便為真，然依證券交易法第一百
    六十七規定，被告仍得主張妨訴抗辯，原告此部分抗辯尚屬無據。
三、又查，依兩造簽定之「委託買賣證券受託契約」第九條約定，兩造因證券交易所
    生之爭議依「證券交易法」關於仲裁之規定辦理。而證券交易法本身在妨訴抗辯
    既已於第一百六十七條定有明文，則兩造間關於妨訴抗辯之主張自應適用證券交
    易法第一百六十七條之規定，自無再適用「仲裁法」關於妨訴抗辯之規定。況且
    依證券交易法第一百六十六條第二項規定「前項仲裁，除本法規外，依商務仲裁
    條例之規定」，故因證券交易所生爭議須仲裁時，除證券交易法有規定之情形外
    ，應依「商務仲裁條例」之規定，從而「仲裁法」之規定，於本案根本無適用之
    餘地。故原告抗辯其違反仲裁約定，依「仲裁法」其效果僅止於停止訴訟云云，
    尚屬誤會，其此部分抗辯亦無理由。
四、從而，原告不遵守兩造間證券交易爭議應先付仲裁之約定，逕行提起本件訴訟，
    欠缺訴訟要件，被告提出妨訴抗辯，為有理由，原告起訴程序不合法，應予駁回
    。又原告之訴既經駁回，其假執行之聲請即失依據，應併予駁回。
五、依民事訴訟法第二百四十九條第一項第六款、第九十五條、第七十八條，裁定如
    主文。
中      華      民      國    八十九    年     十一     月      八      日
                                    臺灣桃園地方法院民事第一庭
~B法      官  詹秀錦
右為正本係照原本作成
如對本裁定抗告須於裁定送達後十日內向本院提出抗告狀
中      華      民      國    八十九    年     十一     月      八      日
~B法院書記官  馬菁霙


司法院資訊處製作；財團法人民間司法改革基金會備份。
